臺灣高等法院刑事判決　　　　　　　　　九十一年度上訴字第三五四八號
　　上　訴　人
　　即　被　告　甲○○　男　民.
　　指定辯護人　本院公設辯護人　王永炫
右上訴人因違反槍砲彈藥刀械管制條例案件，不服台灣臺北地方法院九十一年度訴字
第九八二號中華民國九十一年十月三十一日第一審判決（起訴案號台灣臺北地方法院
檢察署九十一年度偵字第一六二三號）提起上訴，本院判決如左：
    主  文
上訴駁回。
    事  實
一、甲○○前於民國（下同）八十一年間因肅清煙毒條例等案件，經原審法院於八十
    二年二月二十七日以八十二年度訴字第一七二號判處應執行有期徒刑三年六月確
    定（違反麻醉藥品管理條例部分處有期徒刑六月，肅清煙毒條例部分處有期徒刑
    三年二月）；於八十二年間另因肅清煙毒條例等案件，經原審法院於八十二年八
    月三十一日以八十二年度訴字第二三七○號判處應執行有期徒刑三年六月確定（
    違反麻醉藥品管理條例部分處有期徒刑六月，肅清煙毒條例部分處有期徒刑三年
    二月）。上開二案件，經原審法院於八十三年一月三十一日以八十三年度聲字第
    一二○號，定應執行刑為有期徒刑七年確定，送監執行後，於八十五年三月一日
    假釋交付保護管束（縮刑期滿期間至八十九年四月三十日）；惟於假釋期間，先
    後於八十五年、八十六間，又因違反麻醉藥品管理條例案件，經原審法院分別於
    八十五年六月二十四日以八十五年度易字第三五一三號、八十六年七月二十三日
    以八十六年度易字第三三六一號判處有期徒刑五月、六月確定，前揭假釋乃經裁
    定撤銷，有期徒刑五月部分經於八十五年九月十七日易科罰金執行完畢，其餘部
    分殘刑四年一月二十九日及有期徒刑六月，則送監執行，甫於八十八年九月二十
    七日因縮短刑期假釋出監，九十年九月八日縮刑期滿未經撤銷，以已執行完畢論
    。
二、詎甲○○猶未悔改，於九十一年一月十四日上午九時許，受綽號「木兄」之黃金
    木（成年男子，另案經檢察官發布通緝中）邀約，與黃金木在台北市○○街七十
    號八樓租住處，商議如何向姓名年籍資料不詳綽號「小朱」之男子討債一事時，
    為助聲勢及應付討債時之突發狀況，明知黃金木於同日晚上十時許，在上址所交
    付具有殺傷力制式之美製ＴＡＵＲＵＳ廠ＰＴ二五型口徑○‧二五吋之半自動手
    槍一枝（槍身號碼：ＵＳＡ○八五五，含彈匣一個，槍枝管制編號：00000
    00000），及具有殺傷力之○‧二五吋（六‧三五㎜）制式半自動手槍子彈
    八顆（彈底標記：Ｇ‧Ｆ‧Ｌ‧６‧３５），竟與黃金木共同基於持有之犯意聯
    絡，未經許可接手把玩之後，即將子彈已上膛之手槍插在腰際，等候黃金木進一
    步指示而共同非法持有之。嗣至同日晚上十一時許，甲○○攜帶前揭插在腰際之
    槍枝（含子彈），與黃金木及不知情之周蓬國（另案經檢察官發布通緝中）下樓
    ，行經台北市○○街七十九號前，為警當場自其身上查獲上開美製制式手槍一支
    及子彈八顆（八顆具有殺傷力之子彈，經鑑定試射三顆，剩餘五顆），而查悉上
    情。
三、案經臺北縣警察局板橋分局報請臺灣臺北地方法院檢察署檢察官偵查起訴。
    理  由
一、右揭被告非法持有制式手槍、子彈之事實，業據被告甲○○於本院及原審審理中
    自白不諱（見本院九十一年十二月二十六日審判筆錄、原審卷三二頁審判筆錄）
    ，且其於偵查中坦承：「（問：你身上的槍何來？）是黃金木拿給我的。（問：
    要作何用途？）他叫我放在身上，是黃（金木）在北市○○街七十號八樓拿給我
    的，是九十一年一月十四日晚上十點多左右拿給我。（問：該處是何人租的？）
    是黃金木租的。‧‧‧（問：被查獲時，槍放在何處？）槍放在腰際，子彈八發
    已上膛」等語不諱（見偵查卷第五十二頁反面、五十三頁反面）。並供承：黃金
    木交槍枝、子彈給伊之目的，在持向綽號「小朱」之男子討債之用等語不諱（見
    偵查卷第一二八頁）。且查，上開為警查扣之槍枝一支、子彈八顆，經送請內政
    部警政署刑事警察局鑑驗結果，認定：「（一）美製ＴＡＵＲＵＳ點貳貳手槍壹
    枝，黏貼獲案槍枝管制編號0000000000條碼乙紙：１、實係美國ＴＡ
    ＵＲＵＳ廠ＰＴ二五型口徑○‧二五吋半自動手槍。２、外觀為銀灰色，護木為
    木質咖啡色。３、滑套上具『ＴＡＵＲＵＳＰＴ─２５‧ＣＡＬ‧２５ＡＵＴＯ
    』、「ＴＡＵＲＵＳＩＮＴ‧ＭＦＧ‧ＩＮＣ‧ＭＡＤＥＩＮＭＩＡＭＩ‧ＥＬ
    ‧ＵＳＡ」字樣及ＴＡＵＲＵＳ公司標誌。４、護木上具ＴＡＵＲＵＳ公司標誌
    。５、槍傷上號碼為『ＵＳＡ０８５５』。６、槍身內具『１１７』及『１４１
    ００』兩組號碼。７、槍管內具陸條右旋來復線。８、機械性能良好，可擊發子
    彈。９、認具殺傷力。（二）點貳貳子彈捌顆（試射參顆），實均係口徑○‧二
    五吋（六‧三五㎜）制式半自動手槍彈，彈底標記為『Ｇ‧Ｆ‧Ｌ‧６‧３５』
    ，認均具殺傷力。」，此有內政部警政署刑事警察局九十一年二月二十二日刑鑑
    字第○九一○○一四六七四號函及扣案槍、彈之照片一幀附卷足憑（見偵查卷第
    四十一、一○四、一○五頁）。被告上開任意性之自白，經核有扣案之槍彈相片
    （見偵查卷第四一頁），及鑑驗通知書可資為補強證據，足認與事實相符，自堪
    採為證據。本件事證明確，被告犯行堪以認定，應予依法論科。
二、查上開扣案之槍枝（含彈匣）、子彈，係屬槍砲彈藥刀械管制條例第四條第一項
    第一款、第二款規定明文查禁之制式槍枝、子彈，此有前揭內政部警政署刑事警
    察局九十一年二月二十二日刑鑑字第○九一○○一四六七四號函可參。是依同條
    例第五條規定，非經中央主管機關許可，不得製造、販賣、運輸、轉讓、出租、
    出借、持有、寄藏或陳列該等查禁之槍枝、子彈。被告未經許可，持有上開制式
    槍枝、子彈，核其所為係犯槍砲彈藥刀械管制條例第七條第四項未經許可持有手
槍罪及同條例第十二條第四項未經許可持有子彈罪。被告以一持有之行為，同時
    持有制式手槍、子彈，而觸犯未經許可持有手槍、未經許可持有子彈二罪名，應
    依想像競合犯之規定，論以情節較重之槍砲彈藥刀械管制條例第七條第四項未經
    許可持有手槍罪。被告與黃金木間，對於持有上開手槍、子彈有犯意聯絡及行為
    分擔，皆為共同正犯，公訴人未論及此，稍有未洽。被告前於八十一年間因肅清
    煙毒條例等案件，經原審法院於八十二年二月二十七日以八十二年度訴字第一七
    二號判處應執行有期徒刑三年六月確定（違反麻醉藥品管理條例部分處有期徒刑
    六月，肅清煙毒條例部分處有期徒刑三年二月）；於八十二年間另因肅清煙毒條
    例等案件，經原審法院於八十二年八月三十一日以八十二年度訴字第二三七○號
    判處應執行有期徒刑三年六月確定（違反麻醉藥品管理條例部分處有期徒刑六月
    ，肅清煙毒條例部分處有期徒刑三年二月）。上開二案件，經原審法院於八十三
    年一月三十一日以八十三年度聲字第一二○號，定應執行刑為有期徒刑七年確定
    ，送監執行後，於八十五年三月一日假釋交付保護管束（縮刑期滿期間至八十九
    年四月三十日）；惟於假釋期間，先後於八十五年、八十六間，又因違反麻醉藥
    品管理條例案件，經原審法院分別於八十五年六月二十四日以八十五年度易字第
    三五一三號、八十六年七月二十三日以八十六年度易字第三三六一號判處有期徒
    刑五月、六月確定，前揭假釋乃經裁定撤銷，有期徒刑五月部分經於八十五年九
    月十七日易科罰金執行完畢，其餘部分殘刑四年一月二十九日及有期徒刑六月，
    則送監執行，甫於八十八年九月二十七日因縮短刑期假釋出監，九十年九月八日
    縮刑期滿，假釋未經撤銷，以已執行完畢論，有卷附臺灣高等法院檢察署刑案紀
    錄簡覆表及本院被告全國前案紀錄表、法務部在監在押資料表可考，其受有期徒
    刑之執行完畢後，五年以內再犯本件有期徒刑以上之罪，為累犯，應依法加重其
    刑。
三、公設辯護人雖以被告自警訊中即供出槍枝來源為綽號「木兄」之黃金木所交付，
    認應依槍砲彈藥刀械管制條例第十八條第四項規定減輕其刑。惟查，得依槍砲彈
    藥刀械管制條例第十八條第四項規定減輕或免除其刑者，僅以「犯本條例之罪，
    於偵查中或審判中自白，並供述全部槍砲、彈藥、刀械之來源及去向，因而查獲
    或因而防止重大危害治安事件之發生者」為限，考其立法目的，無非係對於供出
    槍砲來源，且因而查獲或因而防止重大危害治安事件發生之情形，給予刑事政策
    上之獎勵，以減少重大危害治安事件之發生，此二法定減刑要件缺一不可，然查
    本件被告係與黃金木同時為警查獲，客觀上警察已可認知黃金木亦係涉非法持有
    前開槍枝、子彈之嫌疑犯，此觀移送書上載明被告及黃金木均涉犯違反槍砲彈藥
    刀械管制條例之罪嫌等語可明，是被告並無因其供述來源始查獲黃金木之情事，
    況查，被告經警查獲持有前開制式手槍及子彈後，僅供出槍彈之來源為通緝中之
    黃金木，實際上並無查獲重大危害治安事件，或因而防止重大危害治安事件之發
    生，在法定減刑要件尚非完全滿足之情形，要難謂符合前開法定減輕或免除其刑
    之要件，併此敘明。
四、原審依前開證據法律見解，引用槍砲彈藥刀械管制條例第七條第四項、第十二條
    第四項，刑法第十一條前段、第二十八條、第五十五條、第四十七條、第四十二
    條第二項、第三十八條第一項第一款，罰金罰鍰提高標準條例第二條，現行法規
    所定貨幣單位折算新臺幣條例第二條，審酌被告有事實欄所載之多項前科，素行
    不良，值此槍彈氾濫時機，非法持有制式手槍、子彈之行為，對於社會治安自潛
  藏高度之危險，然其僅非法持有手槍、子彈，尚未對社會有其他實害之行舉，犯
    後又全盤供出犯行，及其犯罪動機、目的、手段、生活狀況、智識程度等一切情
    狀，原審認公訴人所具體求處有期徒刑六年，尚稱妥適，諭知被告甲○○共同未
    經許可，持有手槍罪，以累犯量處有期徒刑陸年，併科罰金新台幣壹拾伍萬元，
    罰金部分如易服勞役，以新台幣玖佰元即銀元參佰元折算壹日。並以扣案美製Ｔ
    ＡＵＲＵＳ零點貳伍吋手槍壹枝（槍身號碼：ＵＳＡ○八五五，含彈匣壹個，槍
    枝管制編號：0000000000）、六點三五㎜制式半自動手槍子彈伍顆（
    彈底標記：Ｇ‧Ｆ‧Ｌ‧６‧３５），均屬違禁物，應均依刑法第三十八條第一
    項第一款規定宣告沒收。至送鑑定時試射之子彈三顆，已因鑑驗擊發而不具殺傷
    力，失其違禁物之性質，自無庸宣告沒收。另就於九十年十一月十四日經總統令
    修正公布，並於同年月十六日生效之槍砲彈藥刀械管制條例，業已刪除該條例第
    十九條關於強制工作之規定，且參酌司法院大法官會議於八十七年十二月十八日
    釋字第四七一號解釋比例原則，認本案被告犯行尚無再對其施以預防矯治之必要
    ，不予宣告強制工作。經核原審判決認事用法均無違誤，量刑亦稱妥適，被告以
    屬法院職權行使之量刑審酌權，指摘量刑過重上訴，為無理由，應予駁回。
據上論斷，應依刑事訴訟法第三百六十八條，判決如主文。
本案經檢察官郭啟東到庭執行職務。
中      華      民      國    九十一    年     十二     月    三十一    日
                              臺灣高等法院刑事第九庭
                                    審判長法  官  李  文  成
                                          法  官  周  盈  文
                                          法  官  官  有  明
右正本證明與原本無異。
如不服本判決應於收受送達後十日內向本院提出上訴書狀，其未敘述上訴之理由者並
得於提起上訴後十日內向本院補提理由書（均須按他造當事人之人數附繕本）。
                                          書記官  林  蓓  瑜
中      華      民      國    九十二    年     一       月    二        日
附錄本案論罪科刑法條全文：
槍砲彈藥刀械管制條例第七條第四項
條未經許可，製造、販賣或運輸火砲、肩射武器、機關槍、衝鋒槍、卡柄槍、自動步
槍、普通步槍、馬槍、手槍或各類砲彈、炸彈、爆裂物者，處死刑、無期徒刑或七年
以上有期徒刑；處徒刑者，併科新台幣三千萬元以下罰金。
未經許可，轉讓、出租或出借前項所列槍砲、彈藥者，處無期徒刑或五年以上有期徒
刑，併科新台幣一千萬元以下罰金。
意圖供自己或他人犯罪之用，而犯前二項之罪者，處死刑或無期徒刑；處徒刑者，併
科新台幣五千萬元以下罰金。
未經許可，持有、寄藏或意圖販賣而陳列第一項所列槍砲、彈藥者，處五年以上有期
徒刑，併科新台幣一千萬元以下罰金。
第一項至第三項之未遂犯罰之。
槍砲彈藥刀械管制條例第十二條第四項
未經許可，製造、販賣或運輸子彈者，處一年以上七年以下有期徒刑，併科新台幣五
百萬元以下罰金。
未經許可，轉讓、出租或出借子彈者，處六月以上五年以下有期徒刑，併科新台幣三
百萬元以下罰金。
意圖供自己或他人犯罪之用，而犯前二項之罪者，處三年以上十年以下有期徒刑，併
科新台幣七百萬元以下罰金。
未經許可，持有、寄藏或意圖販賣而陳列子彈者，處五年以下有期徒刑，併科新台幣
三百萬元以下罰金。
第一項至第三項之未遂犯罰之。
